【裁判字號】    90,易,443
【裁判日期】    900711
【裁判案由】    竊盜
【裁判全文】
臺灣臺南地方法院刑事判決                            九十年度易字第四四三號
    公  訴  人  臺灣台南地方法院檢察署檢察官
    被      告  甲○○
右列被告因竊盜案件，經檢察官提起公訴（九十年度偵字第九○二號），本院判決如
左：
    主  文
甲○○竊盜，處有期徒刑肆月，如易科罰金，以參佰元折算壹日。
    事  實
一、甲○○曾有多次竊盜前科紀錄，於民國八十一年因違反懲治盜匪條例案件，經台
    灣桃園地方法院判處有期徒刑十六年八月確定，經送監執行，甫於八十九年一月
    十七日假釋出獄，指揮書執畢日期為九十七年一月二十二日，現仍在假釋中，猶
    不知悔改，竟意圖為自己不法之所有，於八十九年十二月二十九日十七時許，在
    台南縣歸仁鄉○○○街五十號前，趁丙○○將其所有車號ＵＬＯ—３４５號之重
    型機車停放該處，而疏未將機車鑰匙取下即行離去之際，徒手竊取該輛機車，得
    手後供己騎乘代步之用。嗣於九十年一月四日十六時二十分許，甲○○騎乘該機
    車行經台南縣永康市○○○路一一二號前，為警臨檢查獲，並扣得上開機車及鑰
    匙三支（均經警發還丙○○）。
二、案經台南市警察局第一分局報請台灣台南地方法院檢察署檢察官偵查起訴。
    理  由
一、訊據被告甲○○，固坦承於右揭時地騎乘本案失竊機車為警查獲之事實，惟矢口
    否認有何竊盜犯行，辯稱：伊於案發當日十六時許，在台南市第十一號公園向不
    詳姓名住址僅知綽號「阿原」之男子借得該車，因「阿原」曾於數月前向伊借款
    新台幣（下同）二千元未清償，「阿原」乃先將該機車借伊騎用，雙方並言明翌
    日在台南市第十一號公園清償欠款並返還機車云云。經查：（一）上開機車係被
    害人丙○○於八十九年十二月二十九日十七時許，在台南縣歸仁鄉○○○街五十
    號前失竊一節，業據被害人警訊中指述綦詳，並有車輛竊盜、車牌失竊資料個別
    查詢報表─查詢車輛認可資料及被害人出具之贓物領保管單各一紙在卷可稽（見
    警卷第四、五頁）。（二）被告於偵查及本院調查時，對於其向「阿原」商借機
    車使用之日期及「阿原」何時向其借款二千元及一事，先後所言反覆不一，其於
    警訊時先稱：「該車是我於九十年一月四日（即查獲當日）十六時許，向一個自
    稱「阿原」的男子取得」云云（見警卷第二頁背面）；又於偵查時稱：「（問：
    他何時向你借二千元？）今日借的。」云云（見偵查卷第四頁背面）；復於本院
    調查時翻異前供更稱：「他在查獲前一日下午，在該公園將系爭機車交給我的。
    我借錢給阿元的時間忘記了，但借了好幾個月後，我在查獲前一日遇到他，向他
    要錢，他才將系爭機車交給我」云云（見本院九十年五月二十一日筆錄），嗣另
    改稱：「他是當天下午借給我，同日下午我即被查獲」云云（見本院九十年六月
    十三日筆錄），是綜觀其前後所言各語，被告對本件首要審究之關鍵要點，即失
    竊機車之確實來源，迭於警訊偵查及本院調查程序中，屢屢翻異前詞，交代不清
    ，要難信其所執之辯解為真實。（三）質之被告與「阿原」約定何時還車、雙方
    如何聯絡時；僅泛稱雙方言明翌日在台南市第十一號公園清償欠款並返還機車云
    云，至於「阿原」之聯絡方法、年籍資料均諉稱不詳，而被告至審理時仍無法提
    出「阿原」之真實姓名、聯絡電話或地址等資料供本院調查審認，衡諸一般經驗
    法則，「阿原」若願意將機車借予被告騎用，兩人間必有相當之情誼，被告不可
    能連「阿原」之全名、聯絡電話或地址等資料毫無所悉；反之，倘被告供稱伊對
    於「阿原」之年籍資料、住居所、聯絡電話全然無知等語為真，渠等顯非熟人，
    則「阿原」又豈會擅將價值遠超過欠款二千元之機車借被告騎乘之可能？更何況
    一般人能有機會於不知情之情況下向他人借用贓車騎乘之機率甚微，顯見被告所
    辯實與一般常情相違，尚難採信。（四）被告另辯稱：「平時他（即阿原）下午
    會到公園。我於地檢署交保後，就經常到公園找他，但找不到，他人就失蹤了，
    他應該不知道我被查獲之消息，在公園還有很多人認識阿原」云云（見本院九十
    年五月二十一日筆錄），然經本院函請轄區員警清查台南市第十一號公園並無何
    人認識綽號「阿原」之人，有台南市警察局第二分局偵查阿原專案查訪報告書一
    件附卷可佐及證人台南市警察局第二分局府前派出所警員乙○○到庭證述明確（
    見本院九十年六月十二日筆錄）；復經本院通知台南市警察局刑警隊派員帶同被
    告前往台南市第十一號公園尋找「阿原」，仍查無所獲（見本院九十年六月十三
    日筆錄），是被告上開「平時他（即阿原）下午會到公園，在公園還有很多人認
    識阿原」之所辯，與實情有相當出入，則是否真有「阿原」之人，已非無疑；況
    被告係於九十年一月四日十六時二十分許為警查獲，倘被告果真於同日十六時許
    甫向「阿原」借用系爭機車，被告應立即帶同員警前去尋找「阿原」以證明系爭
    機車之來源，釐清其責任，然被告竟捨此之途，反空言伊俟獲交保後，始前往台
    南市第十一號公園尋找「阿原」云云，益徵被告顯係事後虛構「阿原」之人。綜
    上，被告所辯顯係事後杜撰，企以圖卸刑責之詞，不足採信。此外，復有車號Ｕ
    ＬＯ—３４５號機車及鑰匙三支扣案可資佐證。本件事證明確，被告犯行洵堪認
    定。
二、核被告意圖為自己不法之所有，而竊取他人之財物，所為係犯刑法第三百二十條
    第一項竊盜罪。爰審酌被告前有多次竊盜前科紀錄，素行不佳，現於假釋期間再
    犯本案，犯罪後由飾詞圖卸刑責，缺乏悔意等一切情狀，量處如主文所示之刑，
    並諭知易科罰金之折算標準，以資儆懲。
據上論斷，應依刑事訴訟法第二百九十九條第一項前段，刑法第三百二十條第一項、
第四十一條第一項前段、罰金罰鍰提高標準條例第一條前段、第二條，判決如主文。
中      華      民      國    九十      年      七      月     十一     日
                              臺灣臺南地方法院刑事第四庭
                                  審判長  法  官  張  菁
                                          法  官  鄭燕璘
                                          法  官  張銘晃
右正本證明與原本無異
如不服本判決應於送達後十日內向本院提出上訴狀（應附繕本）
                                          書記官  杜孟珍
中      華      民      國    九十      年      七      月     十一     日
附錄本案論罪科刑法條全文：
刑法第三百二十條第一項：
意圖為自己或第三人不法之所有，而竊取他人之動產者，為竊盜罪，處五年以下有期
徒刑、拘役或五百元以下罰金。


司法院資訊處製作；財團法人民間司法改革基金會備份。
